最高法院刑事判決　　　　　　　　　　　　　　　九十三年度台上字第二三二四號
　　上　訴　人　甲○○
　　　　　　　　　　　　 (另案在台灣高雄監獄執行中)
右上訴人因強盜案件，不服台灣高等法院高雄分院中華民國九十二年八月二十九日第
二審判決 (九十二年度上訴字第一二五四號，起訴案號：台灣高雄地方法院檢察署九
十年度偵字第一三九七九、一六六四二、一六九一０號) ，提起上訴，本院判決如左
：
    主  文
原判決關於甲○○部分撤銷，發回台灣高等法院高雄分院。
    理  由
本件原判決認定：李明原（業經原審判決確定）於民國九十年七月十日凌晨時分，駕
駛竊得之Ｐ二─六四六二號自小客車至上訴人甲○○住處飲酒聊天，竟共同意圖為自
己不法之所有，各持客觀上足以危害人之身體、生命安全之水果刀一把，由上訴人之
妻李素美（被訴強盜部分，業經第一審判決無罪確定）駕駛前開車輛搭載其二人，於
當日凌晨一時許抵達高雄縣大寮鄉○○路與開封街口包公廟附近時，適見蔡文杰、陳
文中立於街口，陳文中正在操作所持行動電話（摩托羅拉牌、型號：小海豚、門號：
0000000000），遂基於意圖為自己不法所有之犯意聯絡，上訴人手持水果
刀，李明原則將之插於腰帶上，一同下車步向陳、蔡二人，甫接近時，上訴人出聲向
陳文中借看所持行動電話，陳文中見其神色怪異，惟仍將行動電話交予上訴人，上訴
人取得該行動電話後，持水果刀抵住陳文中腹部，質問陳、蔡二人之姓名、住址，待
陳文中供述家住草衙時，假裝陳文中係渠等欲尋覓之人，打開車門欲強押陳文中上車
，陳文中不從，以此強押陳文中之方法，脅迫蔡文杰交出行動電話，蔡文杰見陳文中
已遭利刃抵於腹部，唯恐自己亦遭傷害而達不能抗拒之程度，遂將所有之行動電話（
諾基亞牌、型號六一五０、門號：0000000000號）交予立於一旁之李明原
，李明原與上訴人始搭車離去等情，因而撤銷第一審關於上訴人部分之判決，改判依
牽連犯規定，從一重論處上訴人共同意圖為自己不法之所有，攜帶兇器以脅迫致使不
能抗拒，而使他人交付其物罪刑，固非無見。
惟查：(一)公訴意旨認上訴人與李明原、李素美三人，共同強取陳文中、蔡文杰之行動
電話各一支，原審則認定上訴人僅與李明原強盜蔡文杰之行動電話，牽連觸犯修正後
刑法第三百三十條第一項之加重強盜罪及第三百零二條第三項、第一項之剝奪他人行
動自由未遂罪，並認陳文中係基於上訴人出言相借，而主動將行動電話交付，該部分
不成立強盜罪，因檢察官係以裁判上一罪關係起訴，故不另為無罪之諭知（原判決第
十九頁）。關於上訴人與李明原究係何時萌生強盜犯意，原判決事實欄記載李明原於
九十年七月十日凌晨時分，駕車至上訴人住處飲酒聊天，即共同意圖為自己不法之所
有，各持水果刀一把，由李素美駕駛該車搭載其二人，至案發地點實施強盜犯行。理
由欄卻謂：由上訴人不否認曾見陳文中在撥打行動電話，復於甫接近被害人時，即先
向陳文中借用電話，後又持刀抵住其腹部，要求蔡文杰另交出行動電話，由李明原取
走之情以觀，其二人於深夜見陳文中手持行動電話時，即生意圖為自己不法所有之犯
意聯絡，於借用陳文中行動電話後，再持刀強取蔡文杰行動電話；上訴人與李明原係
於深夜，見被害人手持行動電話時，始生意圖為自己不法所有之犯意聯絡云云（原判
決第九、十一頁），事實與理由前後矛盾，於法有違。(二)原判決認定上訴人取得陳文
中之行動電話後，持水果刀抵住陳文中腹部，質問陳、蔡二人，假裝陳文中係渠等欲
尋覓之人，打開車門欲強押陳文中上車，陳文中不從，以此強押陳文中之方法，脅迫
蔡文杰交出行動電話，蔡文杰見陳文中已遭利刃抵於腹部，唯恐自己亦遭傷害而達不
能抗拒之程度，遂將行動電話交予李明原等情，係以蔡文杰、陳文中於警詢中之供述
，為其主要論據。但蔡文杰於九十年七月二十三日警詢中供稱：甲○○拿出預藏的小
刀﹁抵著我﹂，叫我們把手機拿出來，我們就將手中機子拿給他；於同年九月六日警
詢中供稱：甲○○取出身上預藏的尖刀抵住我朋友陳文中的腹部，最後李明原就搶走
我的手機等語。陳文中於同年九月六日警詢中供稱：江姓男子拿出身上的尖刀抵住我
腹部，問我住哪裡，我回稱住草衙，他說就是你，喝令我上車，我不從，他就從後座
取出一支圓形木棒，作勢要打我，逼迫我上車，我仍然不從，最後這江姓男子就搶走
我的手機，另外歹徒搶走我朋友蔡文杰的手機云云。其二人不僅就上訴人係拿刀抵住
何人，陳文中有無被搶等重要情節，供述不一，且蔡文杰於第一審陳稱：﹁我是說刀
子抵住我朋友，我不知道警訊中為何記載抵住我﹂，陳文中亦稱：﹁（為何警訊中陳
述手機是一個江姓男子拿走的，不是說借的？）他一開始就拿走了，所以警訊中記載
可能有錯誤，他是說手機借我看﹂（見一審卷(一)第八九、九十頁），如果無訛，則警
詢筆錄所載供述內容是否正確，即有待釐清，原審未詳查究明，逕謂其二人於警詢中
之供述大致相符，採為有罪判決之基礎，自有查證未盡及理由不備之違誤。(三)陳文中
、蔡文杰曾於第一審及原審到庭陳述，對案發經過及被害情節證述詳卷，法官對相關
疑點亦詢問甚詳（見第一審九十一年八月一日、十月三十一日訊問筆錄，原審九十二
年八月一日訊問筆錄），而其二人在法院調查時之供述，不僅較警詢時更為詳盡，對
於上訴人與李明原之犯行亦未加以隱瞞，此由蔡文杰於原審供稱：﹁（當時他們是要
強盜你們或是要尋仇？）如果他們不是要強盜的話，為何把手機拿走，不還我們，而
且我們也不認識他們，他把手機拿走了，也沒有說要還我們﹂等語（見原審卷第一三
０、一三一頁），即可明瞭。則其二人在法院調查時之證言，是否比警詢筆錄具有更
高之真實性及可信性，饒有研求之餘地。原審忽略警詢筆錄有前開瑕疵存在，僅以警
詢中之供述距案發時間較近，即採為判決之基礎，而將陳文中、蔡文杰在法院調查中
所為之證言，悉予摒棄，其證據取捨之職權行使，亦有未當。以上或為上訴意旨所指
摘，或為本院得依職權調查之事項，應認原判決有撤銷發回更審之原因。至原判決理
由欄甲第四項不另為無罪之諭知部分，基於審判不可分原則，應一併發回。
據上論結，應依刑事訴訟法第三百九十七條、第四百零一條，判決如主文。
中　　　華　　　民　　　國　　九十三　　年　　　五　　　月　　　六　　　日
                              最高法院刑事第十二庭
                                  審判長法官  陳　正　庸
                                        法官  賴　忠　星
                                        法官  王　居　財
                                        法官  張　清　埤
                                        法官  林　開　任
      右正本證明與原本無異
                                              書  記  官
中　　　華　　　民　　　國　　九十三　　年　　　五　　　月　　　十　　　日
                                                                       Ｍ
